【裁判字號】    98,交聲,287
【裁判日期】    980930
【裁判案由】    違反道路交通管理處罰條例聲明異議
【裁判全文】
臺灣花蓮地方法院交通事件裁定         98年度交聲字第287號
原處分機關  交通部公路總局臺北區監理所花蓮監理站
異  議  人
即受處分人  甲○○
上列異議人即受處分人因違反道路交通管理處罰條例案件，對於
交通部公路總局臺北區監理所花蓮監理站民國 98年8月27日所為
之處分（處分案號：花監違字第裁44-P00000000號），聲明異議
，本院裁定如下：
    主  文
原處分撤銷。
甲○○不罰。
    理  由
一、按交通法庭認為聲明異議有理由，或聲明異議雖無理由而原
    處分不當或違法者，應以裁定將原處分經聲明異議部分撤銷
    ，並自為裁定，道路交通案件處理辦法第20條定有明文。次
    按法院受理有關交通事件，準用刑事訴訟法之規定，道路交
    通管理處罰條例第89條前段亦有明文。又認定犯罪事實所憑
    之證據，雖不以直接證據為限，間接證據亦包括在內；然而
    無論直接或間接證據，其為訴訟上之證明，須於通常一般之
    人均不致有所懷疑，而得確信其為真實之程度者，始得據為
    有罪之認定，倘其證明尚未達到此一程度，而有合理之懷疑
    存在以致事實審法院無從取得有罪之確信時，即應由法院為
    被告無罪之判決（最高法院76年臺上字第4986號判例參照）
    。從而，刑事訴訟上「法院認定被告有罪，就該有罪事實不
    能有任何合理懷疑存在」之原則，於法院審理交通案件時亦
    有適用。質言之，法院於審理行為人違反道路交通管理處罰
    條例案件，當踐行完畢調查證據之程序後，為事實之認定時
    ，如就原處分機關所認定之行為人違規事實仍有合理懷疑，
    而無法確信行為人確有該當於道路交通管理處罰條例各該處
    罰條文之構成要件事實存在時，即應依訴訟法上「倘有懷疑
    ，則從被告利益為解釋」之證據法則，對受處分人為有利之
    認定。
二、原處分意旨略以：本件異議人即受處分人（下稱異議人）甲
    ○○於民國（以下同） 98年7月21日13時09分許，駕駛車牌
    號碼 U6-4156號自小客車（下稱系爭小客車），於花蓮縣吉
    安鄉○○路與南海一街口闖紅燈（由北往南），經花蓮縣警
    察局吉安分局員警當場攔停，並以異議人違反道路交通管理
    處罰條例第53條第1項規定，掣開花警交字第P00000000號通
    知單舉發，原處分機關即於 98年8月27日依違反道路交通管
    理處罰條例第53條第1項，裁處異議人罰鍰新臺幣2,700元，
    並依同條例第63條第1項記違規點數3點。
三、異議意旨略以：事發當天被員警指示攔下時車輛時速約40公
    里，即打方向燈停車與員警討論，我認為通過時是黃燈，員
    警說是闖紅燈，因此拒絕簽收，員警當下說有錄影存證，但
    是紅單來時卻無附相片為證等語。
四、經查：本件係花蓮縣警察局吉安分局員警盧譽仁、林裕峰於
    98年 7月21日執行交通定點稽查，目的在取締交通違規、交
    通整頓勤務，有 98年9月28日花蓮縣警察局吉安分局吉警交
    字第0980020970號函及該函所附之當日執行勤務之光碟影像
    檔案、照片可稽。再查，吾人肉眼所視，每有誤差或錯覺，
    警方於取締交通違規事件，除偶發因素外，若專為取締違規
    而執行交通勤務，事前本可充分準備符合當今科技之蒐證器
    材，諸如以照相或錄影方式取證，既能為違規事實之客觀證
    明，防止人為錯誤，復有影片或照片存證可免於爭執。另以
    法律經濟之觀點，如遇爭執而真相不明時，警方未能於值勤
    取締交通違規時攜帶攝影器材存證，以杜爭執者，其不利益
    自不能全歸於異議人。然上開函覆之光碟影像檔案及照片經
    本院勘驗，僅係執行交通勤務之員警與異議人相互間爭執異
    議人係違規闖紅燈或闖黃燈等情，惟欠缺異議人駕車行經有
    燈光號誌管制之交岔路口闖紅燈之影像檔案或照片，換言之
    ，全然未能證明異議人有上開違規行為確實存在，揆諸前揭
    說明，本件原處分機關之裁罰，無其他證據相佐，難以據為
    認定異議人確有闖紅燈違規情事，是以，原處分機關認定異
    議人有闖紅燈之事實，實屬率斷。
五、綜上所述，原處分機關未能使本院確信異議人確有上揭違規
    事實，再者，本院復查無其他積極證據足資認定異議人確有
    上述違規行為，換言之，異議人之異議有理由，應由本院將
    原處分撤銷，並諭知異議人不罰。
據上論斷，應依道路交通案件處理辦法第20條，裁定如主文。
中    華    民    國    98    年    9    月     30    日
                  交通法庭     法  官  沈培錚
上列正本證明與原本無異。
如對本裁定不服，應於送達後 5日內，向本院提出抗告狀（應抄
附繕本）。
中    華    民    國    98    年    9     月    30    日
                               書記官


司法院資訊處製作；財團法人民間司法改革基金會備份。
